【裁判字號】    90,台上,2239
【裁判日期】    901213
【裁判案由】    地上權登記
【裁判全文】
最高法院民事裁定                                九十年度台上字第二二三九號
    上  訴  人  甲○○
    訴訟代理人  黃德財律師
    被 上訴 人  益國花磚實業股份有限公司
    法定代理人  曾錦雲
    訴訟代理人  丁榮聰律師
右當事人間請求地上權登記事件，上訴人對於中華民國九十年六月二十日台灣高等法
院第二審判決（八十九年度上字第九八九號），提起上訴，本院裁定如左：
    主  文
上訴駁回。
第三審訴訟費用由上訴人負擔。
    理  由
按對於第二審判決上訴，非以其違背法令為理由，不得為之。民事訴訟法第四百六十
七條定有明文。依同法第四百六十八條規定，判決不適用法規或適用不當者，為違背
法令。而判決有同法第四百六十九條所列各款情形之一者，為當然違背法令。是當事
人提起上訴，如依民事訴訟法第四百六十八條規定，以第二審判決有不適用法規或適
用法規不當為理由時，其上訴狀或理由書應有具體之指摘，並揭示該法規之條項或其
內容。若係成文法以外之法則，應揭示該法則之旨趣。倘為司法院解釋、或本院之判
例，則應揭示該判解之字號或其內容。如以民事訴訟法第四百六十九條所列各款情形
為理由時，其上訴狀或理由書，應揭示合於該條款之事實。上訴狀或理由書如未依此
項方法表明，或其所表明者，顯與上開法條規定之情形不相合時，即難認為已對第二
審判決之違背法令有具體之指摘，其上訴自難認為合法。本件上訴人對第二審判決提
起上訴，雖以該判決違背法令為由，惟核其上訴理由狀所載內容，係就原審取捨證據
、認定事實之職權行使，指摘其為不當，而未具體表明合於不適用法規、適用法規不
當、或民事訴訟法第四百六十九條所列各款之情形，難認對該判決之如何違背法令已
有具體之指摘。依首揭說明，應認其上訴為不合法。末查主張依時效取得地上權者，
須其主觀上有以行使地上權之意思，客觀上有在他人之土地上建築房屋、其他工作物
，或竹木而使用土地二十年以上之事實，始足當之。若依其所由發生事實之性質，無
行使地上權之意思者，自無法依時效取得地上權。原審以上訴人之父生前於系爭土地
上建築系爭房屋後，僅將系爭土地出售被上訴人，認上訴人仍住用系爭房屋占用系爭
土地，並非本於行使地上權之意思，不得依時效而取得地上權，爰為其敗訴之判決，
核無違背法令之情形，至原判決其他贅列理由，於判決結果並無影響，附此明。
據上論結，本件上訴為不合法。依民事訴訟法第四百八十一條、第四百四十四條第一
項、第九十五條、第七十八條，裁定如主文。
中      華      民      國     九十     年     十二     月     十三     日
                              最高法院民事第三庭
                                  審判長法官  林  奇  福
                                        法官  陳  國  禎
                                        法官  李  彥  文
                                        法官  陳  重  瑜
                                        法官  劉  延  村
      右正本證明與原本無異
                                              書  記  官
中      華      民      國     九十     年     十二     月    二十七    日


司法院資訊處製作；財團法人民間司法改革基金會備份。
